【裁判字號】    92,台上,6145
【裁判日期】    921106
【裁判案由】    偽造有價證券等罪
【裁判全文】
最高法院刑事判決                              九十二年度台上字第六一四五號
    上  訴  人  甲○○
右上訴人因偽造有價證券等罪案件，不服台灣高等法院台中分院中華民國九十年五月
十五日第二審判決︵九十年度上訴字第二九四號，起訴案號：台灣台中地方法院檢察
署八十八年度偵字第一八七三三號︶，提起上訴，本院判決如左：
    主  文
原判決關於偽造有價證券部分撤銷，發回台灣高等法院台中分院。
其他上訴駁回。
    理  由
甲、撤銷部分︵即偽造有價證券部分︶：
本件原判決認定：上訴人甲○○前於民國︵下同︶八十二年間，先後因賭博罪經法院
判處有期徒刑四月及六月確定，分別於八十二年七月二十日、八十三年一月十一日易
科罰金執行完畢。其前於八十六年六月間，為詐借款項而交付廖呂明珠之林勝裕等人
所簽發支票九紙，屆期經提示均不獲兌現，為取回該九紙支票及解決積欠之互助會款
，另行起意，意圖供行使之用，於八十六年七月二十五日十九時許，在台中市○○路
一家ＫＴＶ地點，同時分別在票號ＴＨ○六○六八○號、到期日八十六年八月二十五
日、面額一百萬元之本票及票號ＴＨ○六○六八九號、到期日八十六年十月二十五日
、面額七十八萬元之本票上，以﹁林登信﹂名義及自己名義為共同發票人，偽造上開
二紙本票，並在上開本票上各偽造﹁林登信﹂署押一枚，並蓋用自己之指紋於﹁林登
信﹂署押上後，並據以行使交付予廖呂明珠換回前開借款所交付之九紙支票，詎上開
二紙本票屆期均不獲兌現等情，因而撤銷第一審之科刑判決，改判就上開偽造本票部
分論處上訴人意圖供行使之用，而偽造有價證券︵累犯︶罪刑，固非無見。
惟查：審理事實之法院，對於與被告被訴事實有關之證據，應從各方面詳予調查，以
期發現真實，苟有與待證事實相關之證據尚未查竣，即難為有利或不利於被告之判斷
。告訴人廖呂明珠雖於告訴狀陳稱上訴人於八十六年間陸續持發票人林勝裕等人之支
票向其借款，因該支票或屆期無法兌現，或上訴人於屆期前要求取回，又無法以現金
還款，乃於八十六年七月二十五日在上址交付系爭本票二紙，向其換回前所交付九張
支票中之八張云云，上訴人則否認係以該本票換回其前所交付林勝裕等人支票之情事
，辯稱其簽發該本票係遭脅迫，非出於自由意志，且當時廖呂明珠手中持有林勝裕等
人之支票多未到期，上訴人並無另簽發系爭本票交付廖呂明珠之理云云︵見原審卷第
六十八頁︶。而依告訴狀所付林勝裕等人之支票影本八張，其所載到期日分別為八十
六年八月五日、八月十日、八月十日、八月十七日、九月二十二日、九月二十五日、
九月二十五日及十一月六日︵見本案第一八七三三號偵查卷第二十二至二十五頁︶，
於告訴人所稱八十六年七月二十五日上訴人交付系爭本票時，確均尚未到期，則上訴
人何有於各該支票到期前，簽發系爭本票以換回上開支票之必要，且上開支票屆期曾
否提示，由何人提示，俱未臻明瞭，此與認定上訴人所辯之可否憑信，有重要關係。
原審未究明疑竇，其所認定上訴人係於交付林勝裕等人所簽發支票九紙，屆期經告訴
人提示均不獲兌現後，而為本件之偽造本票犯行等情，並與卷內證據資料不相符合，
難謂無調查職責未盡及證據上理由矛盾之違法。以上或為上訴意旨所指摘，或為本院
得依職權調查之事項，應認原判決關於偽造有價證券部分有撤銷發回更審之原因。
乙、駁回部分︵即詐欺部分︶：
按刑事訴訟法第三百七十六條所列各罪之案件，經第二審判決者，不得上訴於第三審
法院，法有明文。本件上訴人詐欺部分，原審係依刑法第三百三十九條第一項判處罪
刑，核屬刑事訴訟法第三百七十六條第四款之案件。原判決並已敘明上訴人自承其簽
發上開本票並非為了騙錢，顯係行詐之後為償債，另行起意犯上開偽造有價證券罪，
所犯詐欺罪與偽造有價證券罪，犯意各別，罪名不同，應分論併罰等情。上訴人所犯
詐欺罪與偽造有價證券罪間既無裁判上一罪關係，依首開說明，經第二審判決後，自
不得上訴於第三審法院，上訴人竟對該部分提起上訴，顯為法所不許，應予駁回。
據上論結，應依刑事訴訟法第三百九十五條前段、第三百九十七條、第四百零一條，
判決如主文。
中      華      民      國    九十二    年     十一     月      六      日
                              最高法院刑事第十庭
                                  審判長法官  呂  潮  澤
                                        法官  白  文  漳
                                        法官  吳  昆  仁
                                        法官  孫  增  同
                                        法官  林  秀  夫
      右正本證明與原本無異
                                              書  記  官
中      華      民      國    九十二    年     十一     月      十      日


司法院資訊處製作；財團法人民間司法改革基金會備份。
